臺灣嘉義地方法院民事判決
110年度嘉簡字第563號
原      告  華南產物保險股份有限公司

法定代理人  陳文智  
訴訟代理人  蘇嘉雄  
            杜維銘  
被      告  陳一清  
訴訟代理人  郭玉文  
上列當事人間請求侵權行為損害賠償事件，本院於民國110年11
月23日言詞辯論終結，判決如下：
    主  文
被告應給付原告新臺幣41,795元，及自民國110年7月9日起至清
償日止，按年息5％計算之利息。
原告其餘之訴駁回。
訴訟費用由被告負擔百分之28，餘由原告負擔。
本判決原告勝訴部分得假執行。
    事實及理由
一、原告主張：被告於民國108年10月30日7時48分許，駕駛車牌
    號碼000-0000號自小客車（下稱被告車輛），行經嘉義縣竹
    崎鄉灣橋村159線道26公里處，因轉彎或變換車道前未讓直
    行車先行，不慎擦撞原告所承保訴外人冠賢機電股份有限公
    司所有、由訴外人蔡依鎂駕駛之車牌號碼0000-00號自小客
    車（下稱系爭車輛），系爭車輛經送廠維修後，支出修理費
    新臺幣（下同）149,387元（包含零件費用129,110元、工資
    20,277元），原告已依保險契約悉數理賠，並依保險法第53
    條第1項規定取得代位求償權，爰依保險代位及侵權行為之
    法律關係，提起本件訴訟。並聲明：被告應給付原告149,38
    7元，及自起訴狀繕本送達翌日起至清償日止，按年息5％計
    算之利息。
二、被告則以：伊係被訴外人蔡依鎂駕駛系爭車輛所追撞，伊並
    無過失，縱有過失亦屬輕微，對於鑑定報告之結果覺得委屈
    ，請求依法判決等語，資為抗辯。並答辯聲明：原告之訴駁
    回。
三、法院之判斷：
  ㈠原告主張上揭事實，業據其提出汽車險理賠申請書、嘉義縣
    警察局竹崎分局鹿滿派出所道路交通事故當事人登記聯單、
    嘉義縣警察局道路交通事故初步分析研判表、南都汽車股份
    有限公司LS嘉義廠估價單、統一發票、系爭車輛之行車執照
    及訴外人蔡依鎂駕駛執照、車損照片等件為證（見本院卷第
    9至30頁），並有公路監理電子閘門資料、嘉義縣警察局竹
    崎分局110年6月23日嘉竹警四字第1100010750號函檢送之道
    路交通事故現場圖、道路交通事故調查表㈠㈡、A3類道路交通
    事故調查紀錄表、道路交通事故照片、當事人酒精測定紀錄
    表、車輛詳細資料報表、初步分析研判表附卷可佐（見本院
    卷第37、39、47至85頁），且為被告所不爭執，可堪信為真
    實。
  ㈡按因故意或過失，不法侵害他人之權利者，負損害賠償責任
    。汽車、機車或其他非依軌道行駛之動力車輛，在使用中加
    損害於他人者，駕駛人應賠償因此所生之損害，民法第184
    條第1項前段、第191條之2分別定有明文。被告固抗辯就本
    件事故發生並無過失云云，然按變換車道時，應讓直行車先
    行，並注意安全距離，道路交通安全規則第98條第1項第6款
    定有明文，查該路段為有行車管制之交岔路口，而當時天候
    晴，日間自然光線，柏油路面乾燥無缺陷，無障礙物，視距
    良好，並無不能注意之情事，有道路交通事故調查表㈠可參
    ，被告駕駛被告車輛向左偏行，於變換車道時不慎與同向後
    方行駛之第三人蔡依鎂駕駛之系爭車輛發生擦撞，可見被告
    具有變換車道時，未讓直行車先行之過失，經本院送請交通
    部公路總局嘉義區監理所嘉雲區車輛行車事故鑑定會鑑定，
    鑑定意見認：被告駕駛自用小客貨車行經路口，由外側車道
    變換至內側車道，未注意左後來車並讓直行車先行，為肇事
    原因，訴外人蔡依鎂駕駛自用小客車，無肇事因素等情，有
    交通部公路總局嘉義區監理所110年10月25日嘉監鑑字第110
    0200579號函附嘉雲區0000000案鑑定意見書在卷可參（見本
    院卷第113至116頁），與本院上開認定結果相同，從而，被
    告就本件事故之發生具有過失，堪以認定，被告抗辯就本件
    事故之發生並無過失，即非可採。
　㈢次按被保險人因保險人應負保險責任之損失發生，而對於第
    三人有損失賠償請求權者，保險人得於給付賠償金額後，代
    位行使被保險人對於第三人之請求權；但其所請求之數額，
    以不逾賠償金額為限，保險法第53條第1項亦有明定。本件
    被告駕駛被告車輛由外側車道變換至內側車道，因變換車道
    未注意左後來車並未讓直行車先行，不慎擦撞原告所承保之
    系爭車輛致車禍肇事，就本件事故具有全部過失，已如前述
    ，且被告之過失行為與系爭車輛所受損害間具有相當因果關
    係，被告自應就系爭事故負侵權行為之損害賠償責任。
  ㈣次按不法毀損他人之物者，被害人得請求賠償其物因毀損所
    減少之價額；負損害賠償責任者，除法律另有規定或契約另
    有訂定外，應回復他方損害發生前之原狀；損害賠償，除法
    律另有規定或契約另有訂定外，應以填補債權人所受損害及
    所失利益為限，民法第196條、第213條第1項、第216條第1
    項分別定有明文。而所謂請求賠償物被毀損所減少之價額，
    得以修復費用為估定標準，但以必要者為限，例如修理材料
    以新品換舊品，應予折舊（最高法院77年度第9次民事庭會
    議決議參照）。查原告已依保險契約支付系爭車輛修復費用
    149,387元，包含零件費用129,110元及工資費用20,277元，
    有前揭估價單、統一發票在卷可證，該零件係以新品替換舊
    品，自應扣除折舊部分。又依行政院所頒固定資產耐用年數
    表，自用小客車之耐用年數為5年，而系爭車輛係97年2月出
    廠使用，迄本件車禍發生時即108年10月30日，已使用逾5年
    ，則零件扣除折舊後之修復費用估定為21,518元（計算式：
    1.殘價＝取得成本÷(耐用年數＋1)即129,110÷(5+1)≒21,518（
    小數點以下四捨五入）；2.折舊額＝(取得成本－殘價)×1/（
    耐用年數）×（使用年數）即(129,110－21,518)×1/5×（5+0/
    12）≒107,592（小數點以下四捨五入）；3.扣除折舊後價值
    ＝（新品取得成本－折舊額）即129,110－107,592＝21,518），
    另工資費用則無需折舊，故本件原告得請求被告賠償維修系
    爭車輛之必要費用，應為41,795元（計算式：21,518＋20,27
    7＝41,795元）。逾此範圍之請求，為無理由，應予駁回。
四、綜上所述，原告依保險代位及侵權行為之法律關係，請求被
    告給付41,795元，及自起訴狀繕本送達翌日即110年7月9日
    起至清償日止，按年息5%計算之利息，為有理由，應予准許
    。其逾此範圍之請求，則無理由，應予駁回。
五、本件係就民事訴訟法第427條訴訟適用簡易程序所為被告部
    分敗訴之判決，爰依同法第389條第1項第3款之規定，依職
    權宣告假執行。
六、訴訟費用負擔之依據：依民事訴訟法第79條。
中　　華　　民　　國　　110 　年　　12　　月　　7　　日
                  臺灣嘉義地方法院嘉義簡易庭
                                  法　官　羅紫庭
以上正本係照原本作成。
如對本判決上訴，須於判決送達後20日內向本庭（嘉義市文化路
308之1號）提出上訴狀（均須按他造當事人之人數附繕本）。如
委任律師提起上訴者，應一併繳納上訴審裁判費。
中　　華　　民　　國　　110 　年　　12　　月　　7　　日
                                  書記官  葉昱琳